臺灣高等法院民事裁定  
109年度抗字第610號
抗  告  人  馮友孚  

上列抗告人因與相對人華碩電腦股份有限公司間依職權裁定確定
訴訟費用額聲明異議事件，對於中華民國109年3月12日臺灣士林
地方法院108年度事聲字第70號裁定，提起抗告，本院裁定如下
：
    主    文
原裁定及原法院司法事務官於民國一○八年七月三十一日所為一○
八年度司他字第一○六號裁定均廢棄。
抗告人應向臺灣士林地方法院繳納之訴訟費用額為新臺幣貳拾壹
萬柒仟肆佰玖拾貳元。
抗告費用由抗告人負擔。
    理    由
一、抗告意旨略以：伊前以相對人為被告，請求確認僱傭關係存
    在等事件（下稱系爭事件），因系爭事件第三審終結時間為
    民國108年間，自應適用107年12月5日公布之勞動事件法第1
    1條規定，採取對伊較有利之新法重新計算本件訴訟標的價
    額，而伊請求之權利存續期間為5年，第一審至第三審訴訟
    標的價額各為新臺幣（下同）949萬0500元、542萬3061元、
    632萬4754元，應依上開訴訟標的價額重新計算應徵收之裁
    判費，然原法院司法事務官以權利存續期間6年7個月又25天
    計算第一審至第三審訴訟標的價額各為1264萬3795元、722
    萬4917元、842萬6205元，以108年度司他字第106號裁定（
    下稱司法事務官裁定）伊應向原法院繳納系爭事件暫免徵收
    之訴訟費用額17萬9434元，伊不服提出異議，原法院仍以10
    8年度事聲字第70號裁定（下稱原裁定）駁回伊之異議，均
    有違誤，爰提起抗告，求予廢棄原裁定等語。　　
二、按法院為終局判決時，應依職權為訴訟費用之裁判；依其他
    法律規定暫免徵收之裁判費，第一審法院應於該事件確定後
    ，依職權裁定向負擔訴訟費用之一造徵收之，民事訴訟法第
    87條第1項、第77條之22第3項分別定有明文。次按勞工或工
    會提起確認僱傭關係或給付工資之訴，暫免徵收依民事訴訟
    法所定裁判費之1/2，勞資爭議處理法第57條亦定有明文。
    而上開暫免徵收裁判費1/2僅係暫緩繳納，並非免除其繳納
    之義務，於該事件終結確定後，仍須向應負擔訴訟費用之當
    事人徵收。
三、經查：
  ㈠抗告人與相對人間確認僱傭關係存在等事件（即系爭事件）
    ，抗告人依勞資爭議處理法第57條暫免徵收裁判費1/2，嗣
    系爭事件經臺灣士林地方法院以102年度重勞訴字第17號判
    決駁回抗告人之訴，復經本院104年度重勞上字第30號判決
    、最高法院107年度台上字第1388號判決駁回抗告人上訴，
    抗告人敗訴確定，其第一、二、三審訴訟費用皆由抗告人負
    擔等情，有上開判決書附卷可稽（原法院司他卷第5至54頁
    ），並經本院調取系爭事件卷宗核閱無訛，系爭事件既已終
    結，自應按上開規定，依職權向應負擔訴訟費用之抗告人徵
    收暫免繳納之裁判費。
　㈡另按訴訟標的之價額，由法院核定；核定訴訟標的之價額，
    以起訴時之交易價額為準；無交易價額者，以原告就訴訟標
    的所有之利益為準；因定期給付或定期收益涉訟，以權利存
    續期間之收入總數為準；期間未確定時，應推定其存續期間
    ；但其期間超過10年者，以10年計算；以一訴主張數項標的
    者，其價額合併計算之；但所主張之數項標的互相競合或應
    為選擇者，其訴訟標的價額，應依其中價額最高者定之，民
    事訴訟法第77條之1第1項、第2項、第77條之10、第77條之2
    第1項分別定有明文。茲就系爭事件第一至三審暫免徵收裁
    判費之數額分述如下：
　⒈關於第一審裁判費暫免徵收部分：
　　抗告人於系爭事件第一審主張確認其與相對人間僱傭關係存
    在，並請求相對人給付自102年8月3日起至復職日止每月15
    萬8175元之薪資（本院卷第23、31頁），二者雖為不同訴訟
    標的，惟自經濟上利益觀之，其訴訟目的一致，不超出終局
    標的範圍，是訴訟標的之價額，應擇其中價額較高者，而以
    給付薪資部分為核定訴訟標的之價額，因屬定期給付涉訟，
    應以抗告人主張之訴訟標的利益，即自102年8月3日起至抗
    告人（49年3月29日生）年滿60歲之109年3月28日止，權利
    存續期間為6年7月又25日，收入總數為1264萬3795元，據以
    核定訴訟標的價額為1264萬3795元，此有本院103年6月30日
    103年度勞抗字第22號裁定可稽（本院卷第37至41頁），應
    徵收第一審裁判費12萬3320元，抗告人先後繳納5萬3784元
    、3萬5728元，經原法院退還溢繳之2萬7852元，抗告人已繳
    納之第一審裁判費為6萬1660元，亦有自行收納款項收據、
    退費通知附卷可憑（本院卷第27、29、43頁），是抗告人於
    第一審暫免徵收之裁判費為6萬1660元。
　⒉關於第二審裁判費暫免徵收部分：
　　抗告人對第一審判決部分不服提起上訴，經原法院於104年7
    月23日以102年度重勞訴字第17號裁定核定第二審訴訟標的
    價額為722萬4917元，應徵收第二審裁判費10萬8865元，抗
    告人已繳納5萬4433元，有民事聲明上訴狀、上開裁定、自
    行收納款項收據附卷可憑（本院卷第49至53頁）。嗣於本院
    審理中之104年10月14日以民事更正訴之聲明暨補充理由一
    狀擴張上訴聲明，經本院於105年3月2日準備期日當庭諭知
    核定第二審訴訟標的價額為1264萬3795元，應徵收第二審裁
    判費18萬4980元，抗告人已繳納3萬8057元，有上開書狀、
    準備程序筆錄、自行收納款項收據在卷足稽（本院卷第47、
    55至59頁）。抗告人嗣雖減縮上訴聲明（本院卷第71至73頁
    ），惟實質上與訴之一部撤回無異，自應負擔撤回部分之裁
    判費（最高法院99年台抗字第713號裁定意旨參照），是抗
    告人仍應負擔減縮部分之裁判費，其第二審應徵收之裁判費
    仍為18萬4980元，則抗告人於第二審暫免徵收之裁判費為9
    萬2490元（即應徵收18萬4980元之1/2，亦為18萬4980元扣
    除抗告人已繳納5萬4433元、3萬8057元之餘額）。
　⒊關於第三審裁判費暫免徵收部分：
　　抗告人對第二審判決部分不服提起上訴，經本院於105年8月
    31日以104年度重勞上字第30號裁定核定第三審訴訟標的價
    額為842萬6205元，應徵收第三審裁判費12萬6685元，抗告
    人已繳納6萬3343元，有民事聲明上訴狀、上開裁定、自行
    收納款項收據附卷可憑（本院卷第83至91頁），是抗告人於
    第三審暫免徵收之裁判費為6萬3342元。
　⒋據上，抗告人系爭事件第一至三審暫免徵收之裁判費合計為2
    1萬7492元（計算式：61,660＋92,490＋63,342＝21,7492）。
　㈢抗告人雖主張：因系爭事件第三審終結時間為108年間，自應
    適用107年12月5日公布之勞動事件法第11條規定，以權利存
    續期間5年重新計算本件訴訟標的價額云云。按勞動事件法
    第11條固規定「因定期給付涉訟，其訴訟標的之價額，以權
    利存續期間之收入總數為準；期間未確定時，應推定其存續
    期間。但超過5年者，以5年計算」。惟勞動事件法雖係於10
    7年12月5日經總統公布，但係自109年1月1日施行（本院卷
    第93頁），而系爭事件第三審業於108年6月20日即已終結，
    有最高法院107年度台上字第1388號民事判決可參（原法院
    司他卷第50至54頁），自無勞動事件法第11條規定之適用。
    況依108年11月15日發布、109年1月1日施行之勞動事件法施
    行細則第2條第1項第3款規定「本法施行前已繫屬於法院之
    勞動事件尚未終結者，除第3條情形外，於本法施行後，依
    下列方式辦理：...三、裁判費之徵收，依起訴、聲請、上
    訴或抗告時之法律定之」，是系爭事件裁判費之徵收，依起
    訴、上訴時之法律定之，即仍以民事訴訟法第77條之10規定
    以權利存續期間6年7月又25日計算起訴、上訴利益，並核定
    訴訟標的價額後，據以徵收裁判費，仍無勞動事件法第11條
    規定之適用。是抗告人此部分主張，並非可採。
　㈣綜上，抗告人系爭事件第一至三審暫免徵收之裁判費合計為2
    1萬7492元，已如前述，則抗告人應向原法院繳納之訴訟費
    用額為21萬7492元。又系爭事件第二審訴訟標的價額為1264
    萬3795元，原法院司法事務官認係722萬4917元，據以計算
    應徵收之裁判費，並裁定抗告人應向原法院繳納訴訟費用額
    為17萬9434元（原法院司他卷第58頁），容有未洽，原裁定
    維持司法事務官之裁定，亦有未合。又民事訴訟採取訴訟費
    用徵收制度，係基於司法資源屬全民所有及使用者付費原則
    ，兼考量司法資源有限性，避免濫行起訴所設，本具有公益
    性，且確定訴訟費用額係屬法院應依職權審認事項，則本院
    認定抗告人應負擔訴訟費用額，雖高於原裁定認定數額，仍
    無不利益變更禁止原則之適用。
四、綜上所述，抗告人應向原法院繳納之訴訟費用額為21萬7492
    元，原裁定及司法事務官裁定所認定之數額，容有未洽。抗
    告意旨雖未指摘及此，惟原裁定及司法事務官裁定既有不當
    ，爰由本院予以廢棄，更為裁定如主文第2項所示。又按勝
    訴人之行為，非為伸張或防衛權利所必要者，法院得酌量情
    形，命勝訴之當事人負擔其全部或一部之訴訟費用，民事訴
    訟法第81條第1款定有明文；查抗告人之主張為不可採，本
    院係以原裁定所認定之數額有上開違誤情形，而予以廢棄，
    則抗告人提起本件抗告，即非為伸張或防衛權利所必要，依
    前開規定，爰命抗告人負擔抗告費用。　　
五、據上論結，本件抗告為有理由，爰裁定如主文。
中　　華　　民　　國　　109 　年　　6 　　月　　30　　日
                  民事第十四庭
                        審判長法  官  蔡和憲 
                              法  官  藍家偉
                              法  官  蕭清清
正本係照原本作成。
本裁定除以適用法規顯有錯誤為理由外，不得再抗告。如提起再
抗告，應於收受送達後10日內委任律師為代理人向本院提出再抗
告狀。並繳納再抗告費新臺幣１千元。
中　　華　　民　　國　　109 　年　　6 　　月　　30　　日
　　　　　　　　　　　　　    書記官  強梅芳